---
title: "Análisis de datos a varios JSON (2020)"
author: Joel Giroud
output: pdf_document
---

CREDENCIALES SHELL:
Usuario: cdatosg1@pacifico.izt.uam.mx
Contraseña: cdatosg1Exa2023&

Una vez en el ssh pacifico9 nos ubicamos en: "/home/trafico-jams/2020/"

Importamos librerías

```{r}
# Consejo: install.packages("tidyverse", Ncpus = 6) aligera el tiempo de respuesta en Linux
library("ggplot2")
library("jsonlite")
library("dplyr")
```

# Recolección de datos
```{r}
# Definimos la lista de meses disponibles en el sistema de archivos.
meses <- c("enero", "febrero", "marzo", "abril", "mayo", "junio",
           "julio", "agosto", "septiembre", "octubre", "noviembre", "diciembre")
df_list <- list()

# Esta línea es opcional, es para medir el tiempo de ejecución...
start_time <- proc.time()
```

Luego, creamos un ciclo que recorra cada uno de los meses y, dentro de este loop, otro que recorra cada uno de los archivos JSON de ese mes.

```{r}
# En cada iteración, leemos el archivo JSON y extraemos la información necesaria.
for (mes in meses) {
  archivos <- list.files(path = mes, pattern = "*.json", full.names = TRUE)
  lista_mes <- list()
  for (archivo in archivos) {
    tryCatch({
      datos_json <- jsonlite::fromJSON(txt = archivo)
      jams <- datos_json$jams
      lista_mes[[archivo]] <- jams
    }, error = function(e) {
      cat("Error en archivo:", archivo, "\n")
      print(e)
    })
  }
  df_mes <- bind_rows(lista_mes)
  df_list[[mes]] <- df_mes
}

# Opcional
end_time <- proc.time()
print(paste0("\nTiempo transcurrido: ",(end_time - start_time)/60, " minutos."))
```

############ PASO EXTRA ############
Noté que únicamente en los jams de Enero las últimas 2 columnas tienen un orden invertido
Esto me impedía recolectar los dataframes debidamente.

```{r}
# Intercambiar las columnas 27 y 28 de df_list$enero
df_list$enero <- df_list$enero[, c(1:26, 28, 27)]

# Exportamos como archivo rds
saveRDS(df_list, file = "df_list.rds")
print("df_list guardado")

jams <- bind_rows(df_list)
saveRDS(jams, file = "jams.rds")
print("jams guardados")

print("terminado")
```


# LIMPIEZA DE DATOS
```{r}
# Obtenemos dataframe  
#jams <- as.data.frame(readRDS("df_list.rds"))
jams <- readRDS("jams.rds")

dim(jams) # 37,351,290 filas y 28 columnas
names(jams) # Nombres de columnas

# Creamos columna count_na
jams$count_na <- rowSums(is.na(jams))

# Aquí notamos que no hay una fila que no contenga datos con NA
length(which(jams$count_na == 0)) # 0
length(which(jams$count_na > 0))  # 37,351,290

# Analizamos respecto a la columna count_na
max(jams$count_na) #42
min(jams$count_na) #4
mean(jams$count_na) #37.4 ~ 37
sum(jams$count_na > mean(jams$count_na)) # Mayores al promedio = 30,069,004/37,351,290
sum(jams$count_na < mean(jams$count_na)) # Menores al promedio = 7,282,286/37,351,290

# Ordenamos de acuerdo a la cantidad de NA's
jams <- jams[order(jams$count_na, decreasing = TRUE), ] 
head(jams) # Observamos columnas con demasiados NA's
```

Candidatos a remover:
 blockingAlertID
 blockExpiration
 endNode
 blockStartTime
 blockUpdate
 blockType
 blockingAlertUuid
 blockDescription
 startNode
 causeAlert (De nuevo demasiada información con NA's)
 country (repetitivo)

```{r}
# Revisamos rangos de candidatos
sum(is.na(jams$blockingAlertID))  # nulos: 30,616,801 / 37,351,290 ~ 82%
sum(is.na(jams$blockExpiration))  # nulos: 30,616,801 / 37,351,290 ~ 82%
sum(is.na(jams$endNode))          # nulos: 3,860,081  / 37,351,290 ~ 10%
sum(is.na(jams$blockStartTime))   # nulos: 30,616,801 / 37,351,290 ~ 82%
sum(is.na(jams$blockUpdate))      # nulos: 30,616,801 / 37,351,290 ~ 82%
sum(is.na(jams$blockType))        # nulos: 30,616,801 / 37,351,290 ~ 82%
sum(is.na(jams$blockingAlertUuid))# nulos: 30,616,801 / 37,351,290 ~ 82%
sum(is.na(jams$blockDescription)) # nulos: 30,616,801 / 37,351,290 ~ 82%
sum(is.na(jams$startNode))        # nulos: 35,902,304 / 37,351,290 ~ 96%
sum(jams$country == 'MX')         # coincidencias: 37,351,290 / 37,351,290 = 100%
```

# NOTAMOS DE NUEVO QUE TODOS LOS CANDIDATOS, SALVO endNode SON APTOS PARA ELIMINARSE
```{r}
# Eliminando...
cleanJams <- subset(jams, select = -c(country, causeAlert, blockDescription,
                                      startNode,blockingAlertUuid, blockType,
                                      blockUpdate, blockStartTime, blockExpiration,
                                      blockingAlertID, endNode, count_na))

# Volvemos a contar NA's y ordenamos...
cleanJams$count_na <- rowSums(is.na(cleanJams))
cleanJams <- cleanJams[order(cleanJams$count_na, decreasing = TRUE), ]
max(cleanJams$count_na) #2
min(cleanJams$count_na) #0
mean(cleanJams$count_na) #0.07 ~ 0.1
sum(cleanJams$count_na > mean(cleanJams$count_na)) # Mayores al promedio = 2,765,431/37,351,290
sum(cleanJams$count_na < mean(cleanJams$count_na)) # Menores al promedio = 34,585,859/37,351,290

# Los datos son trabajables ya. Aunque podemos hacer una segunda limpieza si es necesario...
head(cleanJams)

# Nos fijamos en las columnas street, turnType, type, severity, city
sum(is.na(cleanJams$street))      # nulos: 1,338,228 / 37,351,290 ~ 3.5%
sum(is.na(cleanJams$city))        # nulos: 1,449,070 / 37,351,290 ~ 3.8%
sum(cleanJams$turnType == "NONE") # coincidencias: 37,351,290 / 37,351,290 = 100%
sum(cleanJams$type == "NONE")     # coincidencias: 36,664,235 / 37,351,290 ~ 98%
sum(cleanJams$severity == 5)      # coincidencias: 37,351,290 / 37,351,290 = 100%
range(cleanJams$severity)         # Sus valores van desde 5 a 5 = 100%

# NOTAMOS QUE TODOS LOS CANDIDATOS SON FACTIBLES DE ELIMINAR, MENOS street, Y city.
# Eliminando...
cleanJams <- subset(cleanJams, select = -c(turnType, type, severity, type, count_na))
```

############# DATOS LIMPIOS #############
```{r}
# Exportamos como archivo RDS
saveRDS(cleanJams, file = "cleanJams_2020.rds")

# Exportamos como archivo JSON
write_json(cleanJams, "cleanJams_2020.json")

```

############# ANÁLISIS DE DATOS #############

PASO OPCIONAL
```{r}
cleanJams <- as.data.frame(readRDS("cleanJams_2019.rds"))

# Una vez preparados para la exploración, procederemos a seguir explorando los datos...

head(cleanJams)
summary(cleanJams)
```

EXPLORACIÓN DE DATOS
```{r}
cleanJams <- as.data.frame(readRDS("cleanJams_2020.rds"))

# Una vez preparados para la exploración, procederemos a seguir explorando los datos...

head(cleanJams)

# Datos estadísticos
summary(cleanJams$level, na.rm=TRUE) # 3.022
summary(cleanJams$speedKMH, na.rm=TRUE) # 7.997
summary(cleanJams$length, na.rm=TRUE) # 541.572
summary(cleanJams$speed, na.rm=TRUE) # 2.221
summary(cleanJams$roadType, na.rm=TRUE) # 3.179
summary(cleanJams$delay, na.rm=TRUE) # 155.965
```
# En orden de ejecución...
# Mínimo | 1er Cuartil |  Mediana | Promedio | 3er Cuartil  | Máximo
# 1.000    2.000          3.000     3.205      4.000          5.000 
# 0.000    3.720          6.590     7.220      10.000         79.780 
# 5.000    212.00         349.00    475.1      566.0          23,620.0 
# 0.0      1.033          1.831     2.006      2.778          22.161
# 1.000    1.289          2.000     3.194      6.000          22.000
# -1.0     67.00          96.00     124.9      147.0          43,275.0

```{r}
# VARIANZAS
var(cleanJams$level, na.rm=TRUE)    # 1.249     -> Varianza baja
var(cleanJams$speedKMH, na.rm=TRUE) # 34.702    -> Varianza moderada
var(cleanJams$length, na.rm=TRUE)   # 287,499   -> Varianza muy alta
var(cleanJams$speed, na.rm=TRUE)    # 2.677     -> Varianza baja
var(cleanJams$roadType, na.rm=TRUE) # 7.052     -> Varianza baja
var(cleanJams$delay, na.rm=TRUE)    # 21,718    -> Varianza alta
```
# cleanJams:
# Varianzas altas: length, delay
# Varianzas bajas: level, speed, roadType.


################################# CORRELACIONES #################################
```{r}
numeric_vars <- cleanJams[, c("level", "speedKMH", "length", "speed", "roadType", "delay")]
corr_matrix <- cor(numeric_vars)
print(corr_matrix)
```
#             level   speedKMH  length    speed     roadType  delay
# level      1.000    -0.685    -0.249    -0.685    0.139     0.053
# speedKMH  -0.685    1.000     0.588     1.000     0.175     -0.089
# length    -0.249    0.588     1.000     0.588     0.176     0.400
# speed     -0.685    1.000     0.588     1.000     0.175     -0.089
# roadType   0.139    0.175     0.176     0.175     1.000     0.117
# delay      0.053    -0.089    0.400     -0.089    0.117     1.000

RELACIONES POSITIVAS
 "speedKMH", "length" y "speed" están altamente correlacionadas entre sí.
 Lo que significa que a medida que una de ellas aumenta, las otras también tienden a aumentar.

 "delay" muestra una correlación moderada con la variable "length".
 Esto indica que a medida que aumenta la longitud, es probable que aumente el retraso.

 "roadType" muestra una correlación débil con las demás variables.
 Esto sugiere que existe una relación débil entre el tipo de carretera y las otras variables.


RELACIONES NEGATIVAS
 "level" muestra una correlación negativa moderada con las variables "speedKMH", "length" y "speed".
 Esto sugiere que a medida que el nivel aumenta, la velocidad, la longitud y la velocidad disminuyan.
 
```{r}
cut_length <- cut(cleanJams$length, breaks = 5)
cut_speedKMH <- cut(cleanJams$speedKMH, breaks = 20)
cut_delay <- cut(cleanJams$delay, breaks = 3)
print("speedKMH x length")
table(cut_speedKMH, cut_length)
```
# speedKMH↓ | cut_length➝ (-18.6,4.73e+3]  (4.73e+03,9.45e+3] (9.45e+03,1.42e+4] (1.42e+04,1.89e+4] (1.89e+4,2.36e+4]
# (-0.0798,3.99]              9902449          41656                  7               14                   0
# (3.99,7.98]                12922816          1155                  53                3                   7
# (7.98,12]                   8667963          2109                 103                3                   4
# (12,16]                     3391001          4332                 144               19                   4
# (16,19.9]                   1277706          4500                 158               18                  10
# (19.9,23.9]                  536812          4360                  98               20                   4
# (23.9,27.9]                  238662          3293                  60               30                   0
# (27.9,31.9]                  136742          1902                  54               65                  10
# (31.9,35.9]                   87854          1346                  62               86                  35
# (35.9,39.9]                   49662          1165                  68              120                 119
# (39.9,43.9]                   29244          1319                  99               99                 100
# (43.9,47.9]                   16261          1440                 153              105                 133
# (47.9,51.9]                    8571          1849                 142              105                 146
# (51.9,55.8]                    3739          2083                 151               77                  53
# (55.8,59.8]                    1356          1390                 161               82                  50
# (59.8,63.8]                     708           646                 164               66                  33
# (63.8,67.8]                     472           302                 106               42                  11
# (67.8,71.8]                     427           201                  18               10                   0
# (71.8,75.8]                      47           131                   6                0                   0
# (75.8,79.9]                       1           128                   0                0                   0

```{r}
print("speedKMH x delay")
table(cut_speedKMH, cut_delay)
```
# speedKMH↓ | delay➝  (-44.3,1.44e+04] (1.44e+04,2.88e+04] (2.88e+04,4.33e+04]
# (-0.0798,3.99]          9944072                  45                   9
# (3.99,7.98]            12924033                   1                   0
# (7.98,12]               8670182                   0                   0
# (12,16]                 3395500                   0                   
# (16,19.9]               1282392                   0                   0
# (19.9,23.9]              541294                   0                   0
# (23.9,27.9]              242045                   0                   0
# (27.9,31.9]              138773                   0                   0
# (31.9,35.9]               89383                   0                   0
# (35.9,39.9]               51134                   0                   0
# (39.9,43.9]               30861                   0                   0
# (43.9,47.9]               18092                   0                   0
# (47.9,51.9]               10813                   0                   0
# (51.9,55.8]                6103                   0                   0
# (55.8,59.8]                3039                   0                   0
# (59.8,63.8]                1617                   0                   0
# (63.8,67.8]                 933                   0                   0
# (67.8,71.8]                 656                   0                   0
# (71.8,75.8]                 184                   0                   0
# (75.8,79.9]                 129                   0                   0

```{r}
cut_length <- cut(cleanJams$length, breaks = 15)

print("length x delay")
table(cut_length, cut_delay)
```
length↓ | delay➝      (-44.3,1.44e+04] (1.44e+04,2.88e+04] (2.88e+04,4.33e+04]
 (-18.6,1.58e+03]            36282699                   3                   2
 (1.58e+03,3.15e+03]           791156                   8                   5
 (3.15e+03,4.73e+03]           198620                   0                   0
 (4.73e+03,6.3e+03]             66930                   4                   1
 (6.3e+03,7.88e+03]              5985                   5                   0
 (7.88e+03,9.45e+03]             2374                   8                   0
 (9.45e+03,1.1e+04]               681                   0                   0
 (1.1e+04,1.26e+04]               886                   4                   0
 (1.26e+04,1.42e+04]              236                   0                   0
 (1.42e+04,1.57e+04]              553                  12                   1
 (1.57e+04,1.73e+04]               76                   0                   0
 (1.73e+04,1.89e+04]              321                   1                   0
 (1.89e+04,2.05e+04]               41                   1                   0
 (2.05e+04,2.2e+04]                13                   0                   0
 (2.2e+04,2.36e+04]               664                   0                   0


################# Graficando Histogramas #################################
```{r}
# Crear un histograma para la variable 'level'
histogram <- ggplot(cleanJams, aes(level)) +
  geom_histogram(binwidth = 1, fill = "skyblue", color = "black") +
  labs(x = "Level", y = "Frequency", title = "Histogram of Level")

# Guardar el gráfico como un archivo PNG
ggsave("histogram_level.png", plot = histogram, width = 800, height = 600, units = "px", dpi = 300)

# Crear un histograma para la variable 'speedKMH'
histogram <- ggplot(cleanJams, aes(speedKMH)) +
  geom_histogram(binwidth = 1, fill = "skyblue", color = "black") +
  labs(x = "SpeedKMH", y = "Frequency", title = "Histogram of SpeedKMH")

# Guardar el gráfico como un archivo PNG
ggsave("histogram_speedKMH.png", plot = histogram, width = 800, height = 600, units = "px", dpi = 300)

# Crear un histograma para la variable 'length'
histogram <- ggplot(cleanJams, aes(length)) +
  geom_histogram(binwidth = 1, fill = "skyblue", color = "black") +
  labs(x = "Length", y = "Frequency", title = "Histogram of Length")

# Guardar el gráfico como un archivo PNG
ggsave("histogram_length.png", plot = histogram, width = 800, height = 600, units = "px", dpi = 300)

#

# Crear un diagrama de dispersión entre speed y length
diagrama <- ggplot(cleanJams, aes(x = length, y = speed)) +
  geom_point(size = 0.5) +
  labs(x = "Length", y = "Speed", title = "Speed vs. Length") +
  theme_minimal()

ggsave("diagrama_dispersion.png", plot = diagrama, width = 800, height = 600, units = "px", dpi = 300)

#

# Crear diagramas de cajas
diagrama <- ggplot(cleanJams, aes(x = "", y = roadType)) +
  geom_boxplot() +
  labs(x = "", y = "Speed", title = "Diagrama de Cajas - RoadType")

# Guardar el gráfico como un archivo PNG en el directorio actual
ggsave("box_roadType.png", plot = diagrama, width = 900, height = 680, units = "px", dpi = 350)

#

# Gráfico de densidad
diagrama <- ggplot(cleanJams, aes(x = length)) +
  geom_density() +
  labs(x = "Length", y = "Density", title = "Density of Length")

# Guardar el gráfico como un archivo PNG en el directorio actual
ggsave("density_length.png", plot = diagrama, width = 900, height = 680, units = "px", dpi = 350)
```

########### EXPORTACIÓN ###########
```{r}
# Convertimos a Json
exportJSON <- toJSON(cleanJams)
 
# Escribimos el documento
write(exportJSON, "clean_data.json")

print("Script terminado.")
```

EXPLORACIÓN TERMINADA